臺灣基隆地方法院刑事判決　
110年度交訴字第21號
公  訴  人  臺灣基隆地方檢察署檢察官
被      告  彭敏傑


上列被告因過失致死案件，經檢察官提起公訴（110年度偵字第3
047），本院判決如下：
    主    文
彭敏傑汽車駕駛人，行經行人穿越道不依規定讓行人優先通行，
而犯過失致人於死罪，處有期徒刑伍月，如易科罰金，以新臺幣
壹仟元折算壹日。
    犯罪事實
一、彭敏傑於民國110年1月22日凌晨4時許，從基隆市安樂區果
    菜市場下班後，駕駛車牌000-000號普通重型機車，沿基隆
    市安樂區安樂路二段往市區（自強隧道）方向行駛；於同日
    凌晨4時41分許（起訴書誤為4時51分許），彭敏傑駕駛前開
    機車行駛至設有行人穿越道之安樂路二段與安和一街之交岔
    路口前時，適有由左向右（彭敏傑行向）、從安和一街往安
    樂路二段145號方向行走，欲穿越安和一街之行人許陳銀枝
    ，於行走上述穿越車道號誌已由綠燈轉換為紅燈之行人穿越
    道上時，疏未注意號誌已轉換，致未注意右方彭敏傑之來車
    及小心迅速通過；而彭敏傑本應注意汽車行駛，應注意車前
    狀況，且行駛至交岔路口時，應減速慢行，以隨時採取必要
    之安全措施，並應注意汽車行經行人穿越道，遇有行人穿越
    時，無論有無交通指揮人員指揮或號誌指示，均應暫停讓行
    人先行通過，且依當時天候陰、夜間有照明、柏油路面乾燥
    、無缺陷、無障礙物，視距良好等路況，並無不能注意之情
    形，竟疏未注意，仍疾速行駛、未減速慢行及禮讓行人，致
    其機車車頭撞擊於前一時相內，仍未完成穿越道路之行人許
    陳銀枝，使許陳銀枝受有外傷性顏面骨骨折、創傷性蜘蛛網
    膜下出血、胸主動脈剝離、右小腿開放性骨折、骨盆骨閉鎖
    性骨折等傷害。嗣員警據報到場處理車禍事故，許陳銀枝由
    救護車於同日凌晨4 時58分許送抵長庚醫療財團法人基隆長
    庚紀念醫院（下稱基隆長庚醫院）急救，然仍因傷勢嚴重急
    救無效，延至同日上午9 時23分許，因創傷性休克不治死亡
    。而彭敏傑則於肇事後，向到場處理員警坦承為肇事者並接
    受裁判，始查悉上情。
二、案經被害人許陳銀枝之子許若書訴由基隆市警察局第四分局
    報告暨臺灣基隆地方檢察署檢察官簽分偵查後提起公訴。
    理    由
一、證據能力之說明
(一)按被告以外之人於審判外之陳述，雖不符前4 條（指刑事訴
    訟法第159條之1至第159條之4）之規定，而經當事人於審判
    程序同意作為證據，法院審酌該言詞陳述或書面陳述作成之
    情況，認為適當者，亦得為證據；又當事人、代理人或辯護
    人於法院調查證據時，知有第159條第1項不得為證據之情形
    ，而未於言詞辯論終結前聲明異議，視為有前項之同意。刑
    事訴訟法第159條之5第1項、第2項定有明文。本件檢察官、
    被告，於言詞辯論終結前，就本件卷內被告以外之人於審判
    外之陳述，於本院審理時表示不爭執，經本院審酌該等證據
    之作成情況，核無違法取證或其他瑕疵，認均適為本案認定
    事實之依據，依刑事訴訟法第159條之5規定，認有證據能力
    。
(二)本院下列所引用卷內之文書證據之證據能力部分，並無證據
    證明係公務員違背法定程式所取得，且檢察官、被告於本院
    亦均未主張排除下列文書證據之證據能力，且迄本院言詞辯
    論終結前均未表示異議，本院審酌前揭證據並無顯不可信之
    情況與不得作為證據之情形，依刑事訴訟法第 158條之4反
    面解釋及第159條之4 之規定，應認均有證據能力。
二、認定犯罪事實所憑之證據及理由
(一)被告對上開駕車肇事致被害人許陳銀枝死亡之事實，於警詢
    、偵訊及本院審理時，均坦承認罪，此外復有道路交通事故
    現場圖、道路交通事故調查報告表(一)、(二)、基隆市警察
    局道路交通事故談話紀錄表、現場及車損照片、監視器畫面
    擷取照片、基隆長庚醫院診斷證明書、臺灣基隆地方檢察署
    相驗筆錄及相驗屍體證明書、檢驗報告書、基隆市警察局道
    路交通事故肇事人自首情形紀錄表、交通部公路總局臺北區
    監理所基宜區車輛行車事故鑑定會鑑定意見書（基宜區0000
    000案）及交通部公路總局車輛行車事故鑑定覆議會覆議意
    見書（基宜區0000000案，含基隆市政府111年4月25日基府
    交工貳字第1110021380號函暨基隆市路○號誌控制器時制計
    劃表及配置圖）等在卷可佐，被告因駕車過失肇事，致被害
    人死亡一情，堪以認定。
(二)又被告駕車肇事，使被害人許陳銀枝受有外傷性顏面骨骨折
    、創傷性蜘蛛網膜下出血、胸主動脈剝離、右小腿開放性骨
    折、骨盆骨閉鎖性骨折等傷害，延至同日上午9 時23分許，
    因創傷性休克不治死亡，此除有基隆長庚醫院診斷證明書外
    ，並經檢察官督同法醫師相驗確認在卷；是被害人因本件車
    禍事故，導致創傷性蜘蛛網膜下出血、胸主動脈剝離等傷害
    ，最終休克不治死亡（詳相卷）。是被害人許陳銀枝係因本
    件車禍事故死亡，其死亡結果顯與被告前揭駕車行為自具有
    相當因果關係。本件事證明確，被告犯行堪予認定。
三、論罪科刑
(一)按駕駛人應注意車前狀況，並隨時採取必要之安全措施、汽
    車行經行人穿越道，遇有行人穿越時，無論有無交通指揮人
    員指揮或號誌指示，均應暫停讓行人先行通過，交通安全規
    則第94條第3項、第103條第2項分別定有明文。被告駕駛機
    車行至設有行人穿越道之交岔路口，應減速慢行，遇有行人
    穿越時，應暫停讓行人先行通過，詎被告疏未減速慢行，加
    以該處設有行人穿越道，難免有行人穿越道路，被告對於在
    行人穿越道上有行人穿越道路之情形已可預見，卻殊未注意
    於此，仍疾速行駛，致機車車頭迎面直接撞擊行走在行人穿
    越道旁穿越安和一街之行人許陳銀枝，被告駕駛機車自有過
    失無疑。又本件被害人於人行道號誌由綠燈轉換為紅燈，因
    行速緩慢，未能加速小心通過，及未注意右方來車，雖亦有
    疏失，而為本件車禍肇事次因（鑑定會鑑定意見及覆議會覆
    議意見同此【見相字卷第171至173頁、本院卷第73至75頁】
    ），惟此乃屬民事過失相抵之範疇，尚不得阻卻本件被告上
    述駕車過失行為之成立，僅係能否減免被告民事賠償責任之
    問題，併予敘明。
(二)按刑法總則之加重，係概括性之規定，所有罪名均一體適用
    ；刑法分則之加重，係就犯罪類型變更之個別犯罪行為予以
    加重，成為另一獨立之罪名。道路交通管理處罰條例第86條
    第1項關於汽車（依同條例第3條第8 款，所稱之汽車包括機
    器腳踏車【機車】在內）駕駛人，行經行人穿越道不依規定
    讓行人優先通行，因而致人受傷或死亡，依法應負刑事責任
    者，加重其刑至二分之一之規定，係就刑法第276條之過失
    致人於死罪之基本犯罪類型，對於加害人為汽車駕駛人，於
    從事駕駛汽車之特定行為時，於行經行人穿越道之特定地點
    ，不依規定讓行人優先通行，因而致人受傷或死亡之特殊行
    為要件予以加重處罰，已就上述刑法第276條之犯罪類型變
    更之個別犯罪行為予以加重，而成另一獨立之罪名，自屬刑
    法分則加重之性質（最高法院92年度第1 次刑事庭會議決議
    、99年度台非字第198 號判決參照）。是核被告所為，係犯
    道路交通管理處罰條例第86條第1 項、刑法第276條之汽車
    駕駛人，行經行人穿越道不依規定讓行人優先通行，因過失
    致人於死罪。
(三)本件車禍發生後，經他人報警，報案人或接獲報案之勤務指
    揮中心通報警勤區及交通隊員警處理時，未報明肇事人姓名
    ，而經交通隊警員前往車禍現場時，被告在場，於員警詢問
    時，坦承為肇事人，此有道路交通事故肇事人自首情形紀錄
    表（偵相字第41頁）及110年1月22日被告警詢筆錄、基隆市
    警察局道路交通事故談話紀錄表（相字卷第15至19頁、第35
    至37頁）附卷足憑。是被告並未否認其為本起車禍事故之肇
    事人及過失責任，自合於自首要件，爰依刑法第62條前段規
    定，減輕其刑，並依同法第71條第1項規定，予以先加後減
    。
(四)爰以行為人之責任為基礎，審酌被告未善盡注意義務，導致
    本件車禍發生，而致被害人許陳銀枝傷重不治死亡，其所侵
    害者係他人之生命法益，為個人法益中之最重要者，其犯罪
    所生損害難謂輕微，且使被害人之子女即告訴人等遭受難以
    弭平的喪母之痛，所為應予非難；惟考量本件車禍發生，被
    害人亦同有過失，兼以車禍發生後，被告有與被害人家屬商
    解賠償和解之心，惟因家屬認被告提出之賠償金額新臺幣35
    0萬元過低而無法和、調解成立，並非被告拒不賠償；且被
    告自始至終坦承犯行，態度尚佳，及本案以前，未有任何犯
    罪記錄，品行良好；兼衡本案發生雙方之過失程度、造成之
    結果、被害人家屬（告訴人）等人所受之創傷、及被告學歷
    （大學畢業）、有正當職業（工）、家境（小康）等智識、
    生活、經濟一切情狀，量處如主文所示之刑，並諭知易科罰
    金之折算標準。
據上論斷，應依刑事訴訟法第299條第1項前段，判決如主文。
本案經檢察官何治蕙提起公訴，由檢察官林明志到庭執行職務。
中    華    民    國    111   年     9    月    13    日
                    刑事第四庭審判長法  官  齊  潔
　　　　　　　　　　                法  官  周霙蘭
　　　　　　　　　　                法  官  李辛茹
以上正本證明與原本無異。
如不服本判決應於收受送達後20日內向本院提出上訴書狀，並應
敘述具體理由；其未敘述上訴理由者，應於上訴期間屆滿後20日
內向本院補提理由書（均須按他造當事人之人數附繕本）「切勿
逕送上級法院」。
中　　華　　民　　國　　111 　年　　9 　　月　　14　　日
                                    書記官  李品慧
附錄論罪法條：
中華民國刑法第276條
因過失致人於死者，處5年以下有期徒刑、拘役或50萬元以下罰
金。